【裁判字號】    98,抗,1433
【裁判日期】    980914
【裁判案由】    拆屋還地
【裁判全文】
臺灣高等法院民事裁定                  98年度抗字第1433號
抗  告  人  乙○○
            甲○○
共同代理人  劉嵐律師
上列抗告人因與相對人丙○○等4人間拆屋還地事件，對於中華
民國98年8月21日臺灣臺北地方法院98年度審訴字第4645號所為
裁定提起抗告，本院裁定如下：
    主  文
抗告駁回。
抗告費用由抗告人負擔。
    理  由
一、按訴訟標的之價額，由法院核定；核定訴訟標的之價額以起
    訴時之交易價額為準，無交易價額者以原告就訴訟標的所有
    之利益為準，民事訴訟法第77條之1第1項、第2項分別定有
    明文。又按基於土地共有人之地位就共有物之全部本於所有
    權請求返還全部之土地，依民事訴訟法第77條之1規定，抗
    告人就該訴訟所得受之利益，自應以系爭建物占用上開土地
    之全部價額計算（最高法院97年度台簡抗字第20號裁定意旨
    參照）。
二、經查：
    (一)本件抗告人起訴第一項聲明係主張相對人丙○○、己○○
      、戊○○及丁○○等4人應分別將坐落於台北市○○區○
      ○段三小段地號327號土地（下稱系爭土地）上門牌號碼
      分別為台北市松山區○○○路100巷5弄3之3號、同巷弄3
      號3樓、同巷弄3之1號及台北市松山區市○○道○段103號
      之建物（下稱系爭建物）拆除，並將系爭建物占用系爭土
      地部分返還於抗告人及其餘共有人全體。緣抗告人基於繼
      承關係而取得系爭土地各8分之1之所有權，系爭建物係坐
      落於系爭土地上之四層樓建物，相對人為系爭建物之所有
      權人，而系爭建物占用系爭土地之面積為92平方公尺，抗
      告人基於民法第767條及第821條規定，請求相對人拆屋還
      地等情（見原法院卷第2頁至第4頁）。
    (二)依抗告人之聲明及主張，其係基於土地共有人之地位，就
      共有物之全部本於所有權請求相對人返還全部之土地，依
      民事訴訟法第77條之1規定，抗告人就該訴訟所得受之利
      益，應以系爭建物占用系爭土地之全部價額計算。查系爭
      土地於抗告人民國98年8月19日提起訴訟時之公告現值為
      每平方公尺新台幣（下同）16萬2,000元，有系爭土地公
      告現值及公告地價查詢資料1份在卷可稽（見原法院卷第
      16頁），則原法院核定本件訴訟標的價額為1,490萬4,000
      元（計算式為：16萬2,000元×92平方公尺＝1,490萬4,00
      0元），應徵收一審裁判費14萬3,208元，扣除抗告人已繳
      納之1萬4,167元，裁定命抗告人繳納12萬9,041元，於法
      核無違誤。抗告人主張其等因本件訴訟所獲得之利益僅為
      土地之4分之1，故訴訟標的價額應以其等所得獲取之利益
      即按土地之4分之1計算始屬適法云云，不足採信。抗告意
      旨指摘原裁定不當，聲明廢棄，為無理由，應予駁回。
三、據上論結，本件抗告為無理由，爰裁定如主文。
中    華    民    國    98    年    9     月    14    日
                    民事第十六庭
                        審判長法  官  王聖惠
                              法  官  呂淑玲
                              法  官  邱瑞祥
正本係照原本作成。
本裁定除以適用法規顯有錯誤為理由，不得再抗告。如提起再抗
告，應於收受送達後10日內委任律師為代理人向本院提出再抗告
狀。並繳納再抗告費新台幣1,000元。
中    華    民    國    98    年    9     月    16    日
                              書記官  明祖星


司法院資訊處製作；財團法人民間司法改革基金會備份。
